臺灣高等法院刑事判決　　　　　　　　　九十一年度上易字第九五號
　　上　訴　人
　　即　被　告　乙○
　　選任辯護人　徐原本
右上訴人，因違反家庭暴力防治法等案件，不服臺灣新竹地方法院，九十一年度易字
第八三號，中華民國九十一年三月二十七日第一審判決（起訴案號：臺灣新竹地方法
院檢察署九十年度偵字第六九二六號）提起上訴，本院判決如左：
    主      文
上訴駁回。
    事      實
一、乙○係甲○○之夫，二人具有家庭暴力防治法第三條第一款所定之家庭成員關係
    ，因乙○曾於民國八十八及九十年間數次毆打甲○○而實施家庭暴力之事實，經
    甲○○聲請核發民事暫時保護令，原審法院於九十年九月十九日以九十年度暫家
    護字第二六八號核發禁止其對甲○○實施身體上或精神上不法侵害行為之民事暫
    時保護令，該民事暫時保護令於九十年九月二十九日送達予乙○，乙○竟不知悔
    改、警惕，基於違反該民事暫時保護令及傷害之犯意，於九十年十一月二十一日
    晚間九時三十分許，因不滿甲○○抱怨電視機音量太大，並關閉電視機之電源，
    遂在新竹市○○路○段七十三號七樓之住處，與甲○○發生爭執，二人來回推動
    置放於可旋轉電視座上之電視，乙○復出手以手肘毆打甲○○之下顎及臉頰，致
    甲○○臉部受有多處擦傷，而違反上開民事暫時保護令所為禁止實施家庭暴力行
    為。
二、案經甲○○訴由新竹市警察局第二分局報告臺灣新竹地方法院檢察署檢察官偵查
    起訴。
    理      由
一、訊據上訴人即被告乙○坦承有收到右揭民事暫時保護令，及於右揭時地與告訴人
    甲○○發生爭執等情，雖矢口否認有毆打告訴人之犯行，辯稱：當時是告訴人推
    倒電視，伊上前扶住電視，將電視放上去，告訴人又推下去，伊又放上去，就這
    樣二、三次，到第四次時，告訴人就說伊打她，伊抱著電視如何打她，在警察局
    告訴人說伊抓傷她脖子、臂膀，沒有講到臉部，伊有請警察局檢驗伊指甲內是否
    有告訴人皮膚殘屑，警察當時也有看告訴人，告訴人沒有傷，直到離開警察局，
    告訴人都沒有拿出驗傷單，後來告訴人的驗傷單竟然是臉部擦傷，而且是隔一天
    才拿出來，伊沒有打告訴人云云。
二、經查被告與告訴人為夫妻關係，告訴人前因遭受被告實施不法侵害行為，經原審
    法院以九十年度暫家護第二六八號核發民事暫時保護令，禁止被告對告訴人實施
    身體或精神上不法侵害行為，該民事暫時保護令已於九十年九月二十九日送達於
    被告，有上開民事暫時保護令及送達證書影本各一件附卷可參。
三、次查證人即被告與告訴人之女陶玟君於原審法院審理時證稱，九十年十一月二十
    一日父親看電視開得太大聲，母親要父親開小聲一點，父親不要，二人因此吵起
    來，把家中可以旋轉的電視推來推去，父親遂故意用手肘打母親的臉，母親的臉
    部因此受傷，她後來擋在中間勸阻等情，核與告訴人指訴情節相符，且陶玟君同
    為被告與告訴人之女，並無誣陷被告之必要，證言應堪採信，至被告雖提出數位
    錄音資料，欲證明告訴人承認當日曾將家中電視機推倒，及陶玟君無法確定被告
    於該日曾毆打告訴人之事實，然經原審當庭勘驗之結果，均為被告預設問題誘導
    告訴人回答之內容，實無法作為有利於被告之認定。
四、再查告訴人係於九十年十一月二十一日下午十時八分至行政院衛生署新竹醫院急
    診，自述左臉痛及右頸部、左背痛，但外傷部分，只見臉部有擦傷（係自述被抓
    傷），但何物所傷無法判斷，到該醫院時告訴人有陳述頸部及背痛，但無明顯外
    傷等情，有該醫院九十一年五月十七日新醫歷字第九一０二九一六號函及甲○○
    之病歷資料影本在卷可稽，而告訴人係於九十年十一月二十一日下午十一時許至
    新竹市警察局第二分局關東橋派出所報案，向承辦警員丙○○哭哭啼啼說她被被
    告打受傷，被告捶她、掐她脖子，丙○○當時有看到告訴人臉部有血紅的抓傷，
    類似被巴掌打的傷，紅紅的，沒有破皮，像氣憤時打的，脖子的傷則看不出來，
    當時伊有問告訴人臉部為何紅紅的，告訴人說是兩人拉扯時被告拍她的臉頰，告
    訴人之傷單是告訴人送到刑事組等情，亦據證人丙○○於本院審理時結證綦詳，
    並有上開新竹醫院於九十年十一月二十二日所出具記載「臉部擦傷多處，病人於
    九十年十一月二十一日至本院急診求診」之診斷證明書在卷可稽，是告訴人陳述
    於九十年十一月二十一日晚上九時三十分許在家與被告發生爭執被打受傷後，即
    赴新竹醫院急診醫治，因當晚不能即時取得驗傷單，旋赴關東橋派出所報案，翌
    日再補送新竹醫院出具之診斷證明書至警局等語堪認真實，告訴人在家與被告發
    生爭執後，即赴醫院急診陳述被打受傷，醫院檢驗結果告訴人又確有右揭之傷，
    告訴人再至警局報案，承辦警員亦發現告訴人確有右揭之傷痕，是被告有在右揭
    時毆打告訴人成傷，堪以認定，至告訴人對於被告如何向其毆打之方式，其警訊
    時陳述被告係以徒手毆打其脖子及身體，於偵查中陳述以雙方用力搓打伊臉並以
    手肘弄伊下顎，在原審陳述被告用手肘頂伊下顎和臉頰，於本院審理時陳述：被
    告對伊抓、打都有等語，雖稍有出入，然其無非為描述被告對其毆打方式之陳述
    簡詳不同，且以當時雙方互相爭執，二人屢次來回推置放於可旋轉電視座上之電
    視機，注意力集中於電視機之情形觀之，動作必為急頻，告訴人實難確切全知被
    告動作之細節，自應以在旁目睹之證人即被告之女陶玫君之證述為正確，因而難
    以告訴人有上開稍有不同之陳述，而遽認被告未毆打告訴人，是被告所辯未毆打
    告訴人，告訴人並未受傷云云，無非卸責之詞，不足採信。
五、查被告於九十年九月二十九日已收到原審法院於九十年九月十九日以九十年度暫
    家護字第二六八號核發禁止其對告訴人實施身體或精神上不法侵害行為之民事暫
    時保護令，竟僅因不滿告訴人抱怨電視機音量太大，並關閉電視機之電源，發生
  爭執，二人來回推動置放於可旋轉電視座上之電視，依證人陶玫君之證述，告訴
    人並未對被告施以任何不法之侵害，被告即先行出手毆打告訴人致告訴人受傷，
    顯對告訴人實施身體上不法侵害行為，為實施家庭暴力行為至明，被告事證明確
    ，犯行堪以認定。
六、核被告乙○所為，係犯家庭暴力防治法第五十條第一款之違反保護令罪、刑法第
    二百七十七條第一項之傷害罪。被告係以一傷害行為，同時觸犯違反保護令罪及
    傷害罪二罪名，為想像競合犯，應從一重依違反保護令罪處斷。又原審法院嗣於
    九十年十一月一日以九十年度家護字第二三三號核發民事通常保護令，於九十年
    十一月二十六日送達於被告，有民事通常保護令及送達證書影本各一件附卷可稽
    ，是被告於九十年十一月二十一日毆打告訴人時，尚未收受前開民事通常保護令
    ，所為係違反原審法院依家庭暴力防治法第十五條所為民事暫時保護令之裁定，
    公訴人認係違反該民事通常保護令，尚有誤會。
七、原審經調查後，以被告事證明確，適用家庭暴力防治法第五十條第一款、刑法第
    二百七十七條第一項、第十一條前段、第五十五條、第四十一條第一項前段、罰
    金罰鍰提高標準條例第一條前段、第二條，並審酌被告僅因細故即出手毆打告訴
    人，及被告與告訴人係配偶關係，前因不法侵害告訴人之身體，經原審法院核發
    民事暫時保護令後，仍無視該保護令之存在，再次傷害告訴人，及告訴人所受傷
    勢並非嚴重，暨被告犯後之態度等一切情狀，量處拘役伍拾日並諭知易科罰金之
    折算標準，認事用法，核無不合，量刑亦為適當，被告上訴意旨，仍執前詞否認
    犯罪，非有理由，應予駁回。
據上論斷，應依刑事訴訟法第三百六十八條判決如主文。
本案經檢察官陳明光到庭執行職務。
中      華      民      國    九十一    年      六      月     十九     日
                              臺灣高等法院刑事第十四庭
                                  審判長法  官  陳  祐  輔
                                        法  官  洪  昌  宏
                                        法  官  陳  國  文
右正本證明與原本無異。
不得上訴。
                                        書記官  吳  素  雲
中      華      民      國    九十一    年      六      月    二十四    日
附錄：本案論罪科刑法條全文
家庭暴力防治法第五十條第一款
違反法院依第十三條、第十五條所為之下列裁定者，為本法所稱之違反保護令罪，處
三年以下有期徒刑、拘役或科或併科新臺幣十萬元以下罰金：
一、禁止實施家庭暴力行為。
刑法第二百七十七條第一項
傷害人之身體或健康者，處三年以下有期徒刑，拘役或一千元以下罰金。
